臺灣彰化地方法院刑事判決　　　　　　　 94年度訴字第185號
公　訴　人　臺灣彰化地方法院檢察署檢察官
被　　　告　甲○○
指定辯護人　本院公設辯護人丙○○
上列被告因公共危險，經檢察官提起公訴（九十三年度偵字第二
六九三號），本院判決如下：
    主  文
甲○○放火燒燬現供人使用之住宅未遂，處有期徒刑貳年。緩刑
伍年，在緩刑期內付保護管束。並於刑之執行完畢或赦免後，令
入相當處所，施以監護，其期間為參年以下。
    事  實
一、甲○○對於應對壓力之能力不佳，顯得異常脆弱，在壓力的
    情境下，容易出現失序或較為混亂的行為，且其情緒起伏大
    ，衝動控制不佳，並有被害想法，已有精神耗弱情形。其因
    不滿鄰居陳木通（綽號阿通）開設印刷廠，產生藥水味，屢
    次向其反應均未見改善而心生不滿，竟基於意圖放火燒燬現
    供人使用之住宅之犯意，於民國九十二年十二月二十九日十
    九時三十分許，持其點燃沾有汽油之報紙，自廁所窗戶，丟
    入陳木通（起訴書誤載為乙○○）位於彰化縣花壇鄉○○村
    ○○街一六九號住宅之內，致該廁所馬桶西南側之邊緣因燃
    燒而破裂，幸經陳木通之子乙○○及時趕到迅速撲滅火勢，
    始未釀成重大災害而未遂。
二、案經彰化縣警察局彰化分局報請臺灣彰化地方法院檢察署檢
    察官偵查起訴。
    理  由
一、訊據被告甲○○矢口否認前揭犯行，辯稱：伊並未放火燒燬
    陳木通之住宅云云。惟查：（一）證人乙○○於本院審理時
    證稱：坐落於彰化縣花壇鄉○○村○○街一六九號住宅係伊
    父親陳木通所有，伊沒有住在該處，但有時會去該處，上開
    處所供作印刷廠，印刷過程會產生一點藥水味；上開處所之
    浴室，確有於九十二年十二月二十九日十九時三十分許，遭
    人持丟入沾有汽油之報紙，致馬桶西南側之邊緣因燃燒而破
    裂，伊到時沒有完全燒起來，是被丟報紙，剛好有一部分掉
    到馬桶，一部份布地上，地上的沒有引起燃燒，馬桶的還有
    煙，但是在馬桶裡面的，伊把水一沖下去就撲滅了；該浴室
    內並無其它引火源，且開關是在外面等語。又被害人陳木通
    之上開浴室，其起火處附近並無任何電器設備和電源配線設
    置，且起火處並未發現有縱火促燃劑或殘留痕跡；另在起火
    處上方有一氣窗，經屋主表示於火災發生時並未關閉，是保
    持開啟狀態，現場起火處又遺留有報紙等引火之可燃物，故
    研判本案之起火原因為用報紙等可燃物引燃附近之其他可燃
    物造成之火災可能性較大，有彰化縣消防局九十三年一月十
    八日火災原因調查報告書一份在卷可按。由上開證人之證述
    及火災報告書觀之，可知本件確係由浴室之氣窗外面，將已
    點燃之報紙等物丟入浴室內，致燒燬浴室內之馬桶。（二）
    被告於偵查中供稱：鄰居阿通（被害人乙○○之父）是在做
　　印刷，有藥水味很臭，其他人沒有聞到，伊有跟他反應，但
　  沒有效果等語。再於本院審理時供稱：伊有告訴外勞（即證
    人范氏草，業已離境）為何有藥水味，並有叫環保局來要求
    陳木通改進，也有向乙○○反應等語。而被告曾因精神疾病
    於九十三年一月六日起，至九十三年二月八日止，至秀傳紀
    念醫院住院就診，其於九十三年一月十二日十四時二十五分
　　許向醫護人員表示：之前出院有聽到音響，隔壁的阿通才會
　  知道，買殺蟲劑偷偷跟蹤自已從防火巷放毒。再於同年一月
    二十五日十一時表示：阿通有管道放管子從細縫放毒入病房
    浴室內，被跟蹤到了．．．等。又於同年二月六日十一時五
　  十分許表示：擔心回家後隔壁的人從房子後面的水溝放毒氣
    ，並表示自己不會再放火燒房子，覺得很後悔。復於同年二
    月七日十時五十分許表示：自己再也不敢縱火，且會擔心會
    被抓等語，有秀傳紀念醫院被告之病歷一冊（含精神出入院
    護理評估單）附卷可按。另證人即製作被告護理紀錄之護士
    黃靜音於偵查中證稱：伊是自八十七年七月一日起至今，都
    在秀傳紀念醫院擔任精神科護士，被告確有於九十三年一月
    六日起到秀傳紀念醫院住院治療，且被告應該有於九十三年
    二月六日表示：「目前已沒有瓦斯味，但擔心回家隔壁的人
    會從房子後面的水溝放毒氣，並表示自己不會再放火燒房子
    ，覺得很後悔等語。」，被告並於住院期間說有人要放毒害
    她，要求打解毒針等語明確。綜合證人黃靜音之證述及上開
    其所記錄被告之護理紀錄內容，被告確有因被害妄想之情形
    ，而產生縱火之動機，嗣並予以執行，而加以縱火，否則其
    焉會向證人黃靜音表示，已不會再放火等語。（三）證人即
    受雇於被告之范氏草於偵查中證稱：九十二年十二月九日十
    九時許，伊在受雇之彰化縣花壇鄉○○村○○街一六五號餐
    廳吃飯，伊老闆娘即被告從前門回來，就先去廚房檢查瓦斯
    有沒有關，然後開後門出去，伊看到被告走來走去，但沒有
    看到拿什麼東西，後來她人就上樓去，沒多久伊聽到「蹦」
    一聲，但繼續吃飯，沒有出去看；之後伊到後面廚房洗碗，
    被告有開後門出去，她在防火巷做什麼伊沒看到，被告進屋
    後一直說門壞掉，伊說沒壞，被告就又上樓；在失火的隔天
    早上，被告在廚房有說她放的報紙被警察拿走了等語。再參
    諸彰化縣消防局火災原因調查報告書內之現場照片，被告住
    處之屋後有一防火巷，但甚為狹窄，且雜亂不堪，一般人並
    不會由該防火巷通行，另被害人屋後防火巷地上留有一團報
    紙，有上開照片十幀附卷可稽。且被害人遭縱火之住處，係
    由浴室屋後氣窗丟擲點燃沾有汽酒之報紙入內，已如前述，
    足徵被告當時開後門出去，係到被害人屋後縱火無訛，否則
    其焉會向證人范氏草表示，其放置之報紙遭警帶走等語。（
    四）揆諸前揭說明，本件被害人之住處遭人縱火，應係被告
    所為，被告前揭所辯，無非係事後卸責之詞，要無可採，本
    件事證業已明確，被告犯行堪以認定。
二、核被告所為，係犯刑法第一百七十三條第三項、第一項之放
    火燒燬現供人使用之住宅未遂。被告縱火後燒燬被害人之馬
    桶，為放火之當然結果，不另論以毀損罪。而被告已著手於
    犯罪行為之實行，惟因證人乙○○及時趕到迅速撲滅火勢，
    始未釀成重大災害而不遂，為未遂犯，應依刑法第二十六條
    前段之規定減輕其刑。又被告對於應對壓力之能力不佳，顯
    得異常脆弱，在壓力的情境下，容易出現失序或較為混亂的
    行為，且其情緒起伏大，衝動控制不佳，並有被害想法，在
    判斷事情時容易受到情緒影響而改變決定或想法。其常期以
    來與現實狀態不符合之被害意念確實存在，再加上其明顯有
    情緒起伏大、衝動控制不佳的情形，因此很容易在此類症狀
    影響下，導致其精神能力有部分喪失而有精神耗弱情形，有
    財團法人彰化基督教醫院精神科九十四年六月二日彰基精鑑
    字第七四二號精神鑑定報告書一份在卷可按，是被告於行為
    時，其精神狀態應係在精神耗弱中，應依刑法第十九條第二
    項之規定遞減輕其刑。爰審酌被告有被害妄想，且於精神耗
    弱之情形下觸犯本罪，及其犯罪之手段、目的，尚未釀成重
    大災害，犯罪後之態度等一切情狀，量處如主文所示之刑，
    以示懲處。另被告前未曾受有期徒刑以上刑之宣告，有臺灣
    高等法院被告全國前案記錄表及臺灣彰化地方法院檢察署刑
    案資料查註紀錄表在卷可稽，其經此論罪科刑之教訓後，當
    知謹慎而無再犯之虞，本院認本判決所宣告之刑，以暫不執
    行為適當，爰宣告緩刑五年以勵自新，並於緩刑期內付保護
    管束。
三、按因精神耗弱而減輕其刑者，得於刑之執行完畢或赦免後，
    令入相當處所，施以監護，前項處分期間為三年以下，刑法
    第八十七條第二項、第三項定有明文。本件被告於觸犯本案
    時，係於精神耗弱中，已如前述，又被告之精神狀態，於目
    前雖未有明顯異常，但此種狀態應係被告接受精神科治療之
    結果，然被告即使在接受治療的狀況下，仍然有情緒起伏大
    、衝動控制不佳及被害意念存在等現象，因此被告雖在治療
    下能維持部分現實感，勉強控制自身行為不逾越社會規範，
    但仍無法排除被告易受外界刺激而有錯誤判斷，並因此做出
    違法或攻擊行為的可能性，有上開財團法人彰化基督教醫院
    精神科九十四年六月二日彰基精鑑字第七四二號精神鑑定報
    告書一份在卷可稽，是被告雖自行接治療，然仍有做出違法
    或攻擊行為的可能性。為此，本院認被告有依刑法第八十七
    條第二項、第三項規定予以監護處分之必要，爰如主文令被
    告於刑之執行完畢或赦免後，入相當處所，施以監護，其期
    間為三年以下之諭知。
據上論斷，應依刑事訴訟法第二百九十九條第一項前段，刑法第
一百七十三條第一項、第三項、第二十六條前段、第十九條第二
項、第七十四條第一款、第九十三條第一項、第八十七條第二項
、第三項，判決如主文。
中　　華　　民　　國　　94　　年　　 8　　月　　17　　日
                  刑事第一庭    審判長法官  葉榮郎
                                法　　　官  葛永輝
                                法　　　官  陳秋錦
以上正本證明與原本無異。
如不服本判決，應於判決送達後10日內，向本院提出上訴狀（ 須
附繕本 ）。
告訴人或被害人對於判決如有不服具備理由請求檢察官上訴者，
其上訴期間之計算係以檢察官收受判決正本之日期為準。
中　　華　　民　　國　　94　　年　　 8　　月　　18　　日
                                書　記　官  于淑真
中華民國刑法第173條
(放火或失火燒燬現住建築物及交通工具罪)
放火燒燬現供人使用之住宅或現有人所在之建築物、礦坑、火車
、電車或其他供水、陸、空公眾運輸之舟、車、航空機者，處無
期徒刑或7 年以上有期徒刑。
失火燒燬前項之物者，處 1 年以下有期徒刑、拘役或 500 元以
下罰金。
第 1 項之未遂犯罰之。
預備犯第 1 項之罪者，處 1 年以下有期徒刑、拘役或 300 元以
下罰金。
